臺灣高雄地方法院刑事裁定　　　　　　　　　　　　　九十一年度聲判字第七六號
　　聲　請　人　丁○○
　　代　理　人　甲○○
　　被　　　告　戊○○
　　被　　　告　乙○○
　　被　　　告　丙○○
右聲請人因告訴被告妨害自由等案件，不服臺灣高等法院高雄分院檢察署檢察長之處
分（九十一年度上聲議字第四五六號），聲請交付審判，本院裁定如左：
    主  文
聲請駁回。
    理  由
一、按聲請人不服上級法院檢察署檢察長或檢察總長認再議為無理由而駁回之處分者
    ，得於接受處分書後十日內委任律師提出理由狀，向該管第一審法院聲請交付審
    判；法院認為交付審判之聲請不合法或無理由者，應駁回之，刑事訴訟法第二百
    五十八條之一及第二百五十八條之三第二項前段分別定有明文。又法院於審查交
    付審判之聲請有無理由時，除認為聲請人所指摘不利被告之事證未經檢察機關詳
    為調查或斟酌，或不起訴處分書所載理由違背經驗法則、論理法則或其他證據法
    則，否則，不宜率予交付審判（法院辦理刑事訴訟案件應行注意事項第一百一十
    八項參照）；至上開所謂聲請人所指摘不利被告之事證未經檢察機關詳為調查，
    係指聲請人所提出請求調查之證據，檢察官未予調查，且若經調查，即足以動搖
    原偵查檢察官事實之認定及處分之決定，倘調查結果，尚不足以動搖原事實之認
    定及處分之決定者，仍不能率予交付審判。
二、本件聲請人即告訴人丁○○於民國九十年四月九日以被告戊○○涉犯妨害自由、
    傷害、公然侮辱及搶奪等罪嫌，向臺灣高雄地方法院檢察署提出告訴，該署檢察
    官乃於九十年八月十日以九十年度偵字第一四五四四號為不起訴處分後，聲請人
    不服，聲請再議，臺灣高等法院高雄分院檢察署檢察長乃於九十年十月四日以九
    十年度議字第一一一○號命令發回續行偵查，而由臺灣高雄地方法院檢察署另以
    九十年度偵續字第二五一號案繼續偵辦，並於九十一年五月九日另將被告乙○○
    、丙○○二人簽分九十一年度偵字第一○一一五號案偵辦，嗣即於九十一年六月
    二十八日以九十年度偵續字第二五一號及九十一年度偵字第一○一一五號就被告
    等三人為不起訴處分後，聲請人不服，復聲請再議，臺灣高等法院高雄分院檢察
    署檢察長則於九十一年九月三日另以九十一年度上聲議字第四五六號處分書以再
    議為無理由而駁回再議一節，業經本院依職權調閱上開案卷審認無誤，堪為信真
    實。
三、本件聲請交付審判意旨略以：本件聲請人原係以被告戊○○、乙○○、丙○○為
    高雄市政府警察局鹽埕分局五福路派出所警員，被告戊○○於八十九年十月八日
    下午五時許，在高雄市○○路與大勇路口，因見聲請人丁○○騎乘機車經過，乃
    將聲請人攔下並告知聲請人闖越紅燈，並要求聲請人出示證件欲開單告發，聲請
    人認其並未闖紅燈且被告戊○○亦未出示證件而拒絕出示；被告戊○○乃電請另
    一被告乙○○、丙○○前往支援，被告戊○○除將聲請人之機車鑰匙取下外，被
    告乙○○與丙○○並且拿手銬拷住聲請人，更出手毆打聲請人之背部，致聲請人
    受有左手腕多處抓傷、右手腕多處紅腫、頸部皮下瘀血、右後背皮下瘀血之傷害
    ，其等並強拿聲請人之釣具水桶至其後車廂，直至聲請人提出證件，被告等始將
    手銬打開，將聲請人之釣具水桶返還，故認被告等人涉有妨害自由、傷害、公然
    侮辱及搶奪等罪嫌。然臺灣高雄地方法院檢察署及臺灣高等法院高雄分院檢察署
    卻以證據不足為不起訴處分並駁回再議之聲請。惟被告戊○○既於九十年度偵字
    第一四五四四號案中即辯稱：「..... 他準備要將機車騎走，所以我才會將其車
    鑰匙取走，後來支援的兩位同事來，丁○○仍然不從，於是同事請他回派出所，
    因為他身份不明，我們懷疑他是否為通緝犯，所以才會用手銬暫時拷住他，怕他
    逃走，並沒有出手毆打丁○○」等語，而被告乙○○與丙○○則係供稱：「我們
    請其回派出所查明身份後再回去，他馬上發動機車要離開，我就按住機車手把，
    我們有發生拉扯，但沒有拷他手銬」等情，顯見被告三人對於是否有拷聲請人手
    銬之情供述矛盾，企圖卸責之情甚明。再被告戊○○既辯稱：「....... 我才會
    將其車鑰匙取走，後來支援的兩位同事來....... 」一節，惟何以前來支援戊○○之警員乙○○、丙○○卻稱：「..... 他馬上發動機車要離開，我就按住其機
    車手把」，其等供述時間點前後矛盾，足見被告說謊卸責，實則聲請人並無任何
    逃跑之事實，更證聲請人告訴被告非法使用手銬限制自由兼施以毆打一節為真實
    。再聲請人所提出之醫院診斷證明書既載明：「右手腕多處抓痕、右手腕多處紅
    腫、頸部皮下瘀血、右後背皮下瘀血（疑似抓痕）」等字句，即足以證明聲請人
    確遭非法上銬並遭人自背後毆擊。至診斷證明書上所載「疑似抓痕」則純為醫師
    臆測之詞，尚不足為傷勢成因之證明；再原承辦檢察官更疏未調查：(1)被告乙○○於案發當日是否騎乘牌照號碼為ＸＳＧ－二五六號之機車至現場。(2)案發地點
    隔鄰之寶鳥鐘錶公司於當日是否有營業，以明被告等人說謊卸責之情。從而，臺
    灣高雄地方法院檢察署檢察官九十年度偵續字第二五一號、九十一年度偵字第一
    ○一一五號案件承辦檢察官、臺灣高等法院高雄分院檢察署九十一年度上聲議字
    第四五六號處分書未見及此，遽為不起訴處分及駁回再議之聲請，顯有不當，為
    此聲請交付審判等語。
四、經查：
  (一)原偵查之臺灣高雄地方法院檢察署檢察官偵查結果，認：(1)按汽車駕駛人，行經
    有燈光號制管制之交岔路口闖紅燈者，處新台幣一千八百元以上五千四百元以下
    罰鍰；又公路主管及警察機關就其主管業務，查獲違反道路交通管理之行為者，
    應本於職權舉發或處理之；又依警察勤務條例第十一條第三款規定：臨檢，於公
    共場所或指定處所、路段，由服勤人員擔任臨場檢查或路檢，執行取締、盤查、
    及有關法令賦予之勤務。再依大法官會議釋字第五三五號解釋意旨：「臨檢進行
    前應對在場者告以實施之事由，並出示證件表明其為執行人員之身分。臨檢應於
    現場實施，非經受臨檢人同意或無從確定其身分或現場為之對該受臨人將有不利
    影響或妨礙交通、安寧者，不得要求其同行至警察局、所進行盤查。其因發現違
    法事實，應依法定程序處理者外，身分一經查明，即應任其離去，不得稽延....
    」，足見警察因執行臨檢勤務，如遇有無法確定受臨檢人之身分之情形，得要求
    受臨檢人至警察局進行盤查。是查，案發當時係因聲請人騎乘機車，於行經五福
    路與莒光街口時，違反道路交通管理處罰條例第五十三條之規定闖紅燈，惟聲請
    人竟拒絕出示證件及述明身份年籍等資料以供被告戊○○依法舉發並填製通知書
    ，是於當時被告等人為確定聲請人身分，始動用強制力要將聲請人帶回警局，嗣
    聲請人出示證件由戊○○開單告發後即將聲請人放開，並將聲請人之釣具、水桶
    及機車鑰匙返還聲請人後，讓聲請人離去，因此，被告等人在聲請人拒絕配合出
    示證件或說明年籍資料以致無法確定聲請人身分之情況下，要求聲請人至警局復
    遭拒，不得已而使用強制力，依警察勤務條例第十一條第三款關於執行臨檢之規
    定及大法官會議釋字第五三五號之解釋意旨，被告等人之執法過程並無違法之處
    ，縱被告於執法過程曾對聲請人上手銬，亦僅屬執法是否過當之行政處分問題，
    殊難認渠有何妨害自由或搶奪、公然侮辱之犯意。況查，本件聲請人因闖紅燈經
    被告戊○○開單告發後，聲請人曾向本院交通法庭聲明異議，請求撤銷該處分，
    亦經本院以九十年度交聲字第二四○號裁定駁回，嗣聲請人再向臺灣高等法院高
    雄分院提起抗告，仍經該院以九十年度交抗字第六八裁定駁回其抗告而確定在案
    ，顯見聲請人於該案發當時，確因闖紅燈才被當時在路口執勤之被告戊○○攔下
    一節無誤。(2)至聲請人指稱被告中有人對其上手銬及由其背部由上往下打云云，
    不惟被告等人否認，且由聲請人所提出之驗傷診斷書一紙觀之，驗傷單中所記載
    之傷勢僅為：「左手腕多處抓痕、右手腕多處紅腫、頸部皮下瘀血、右後背皮下
    瘀血（疑似抓痕）」，其右後背皮下瘀血之傷已載明「疑似抓痕」，是聲請人指
    述背部遭被告等人由上而下毆打云云，顯與上開診斷書所載之傷勢不符，自難遽
    採，上開傷勢顯係被告等人要帶聲請人上車回警局之際，因聲請人抗拒而發生拉
    扯所致，殊難認係被告等人毆打或對其上手銬所致，因此，聲請人指述被告對其
    毆打涉有傷害及拷手銬涉嫌妨害自由、公然侮辱云云，自非可採。(3)是以，被告
    等人上開執法過程既均符合法令規定，自難僅憑聲請人之片面指述，遽以妨害自
    由、公然侮辱、搶奪及傷害等罪責相繩。此外，復查無積極證據証明有被告涉有
    有何犯行，應認被告罪嫌不足，故為不起訴處分等情，經本院審核結果，認原偵
    查檢察官所為之不起訴處分，其採證與認事用法，尚無違背經驗法則、論理法則
    與證據法則之處。
  (二)臺灣高等法院高雄分院檢察署檢察長維持原偵查檢察官之認定，並以被告戊○○
    身著制服，在白天於交通要道執勤，且支援二人亦著制服，駕駛警車到場，應無
    被誤認偽冒之可能，是其等依法執行勤務，並無不法行為。再無任何積極證據足
    認被告等人有毆傷聲請人，此亦已在原處分書中敘明；警察人員執行勤務時，依
    法可要求人民出示證件，詳查身份，遇有抗拒，亦可帶回派出所，進一步詳查，
    不以通緝犯或現行犯為限。是本件被告所為並無任何犯罪可言；另醫師具有專業
    能力，其依據受驗斷之傷痕驗斷後據實填載，而承辦檢察官審視驗斷書後，依據
    論理法則及經驗法則判斷事實，核無不當，認聲請人之再議為無理由，而駁回聲
    請人再議之聲請等情，經本院審認結果，其採證與認事用法，亦無任何不妥之處
    。
  (三)再聲請人雖仍執陳詞，認因被告等人在聲請人並無逃跑之事實下，仍非法以手銬
    限制聲請人之自由，且施以毆打，並搶奪聲請人之釣魚器具，況被告等人彼此就
    「是否有施用手銬」及「究竟何人何時取走聲請人之機車鑰匙」一節所為之陳述
    ，亦互有矛盾，且未予詳查：「被告等人是否出示證件」、「被告乙○○是否有
    騎乘牌照號碼為ＸＳＧ－二五六號之機車至現場」、「案發現場隔鄰之寶島鐘錶
    公司是否有營業」等部分，故被告等人確涉犯妨害自由、公然侮辱、搶奪、傷害
    及強制罪之罪嫌，而認檢察官之認定不符經驗法則，且有偵查不完備之違誤等語
    ；惟查，前開臺灣高雄地方法院檢察署及臺灣高等法院檢察署之不起訴處分書及
    再議處分書，皆亦認定被告等人確有以手銬拷住聲請人，此與聲請人所指述並無
    不合；而聲請人既於偵查中一再自承：「因為我不認為我有闖紅燈，所以我與被
    告戊○○發生爭執，我沒有把身分證拿出來」、「因為被告等一直要我去派出所
    ，但我認為我沒有錯，所以拒絕去派出所」（參臺灣高雄地方法院檢察署九十年
    度他字第一二七五號案卷第二十二頁背面至第二十三頁）、「戊○○當時著制服
    ，其有問我年籍資料，因其不讓我抄其證件，所以我並沒有拿我身分證給戊○○
    看，後來二個警察（即被告乙○○、丙○○）亦有著制服」（參臺灣高雄地方法
    院檢察署九十年度偵續字第二五一號案卷第四十八頁）等語；況參以本件聲請人
    因闖紅燈經被告戊○○開單告發後，聲請人雖向本院交通法庭及臺灣高等法院高
    雄分院聲明異議及提起抗告，請求撤銷該處分，惟仍經本院及臺灣高等法院高雄
    分院分別以九十年度交聲字第二四○號及九十年度交抗字第六十八號裁定駁回聲
    請人之異議及抗告，並確定在案等情，足證聲請人確於案發當時，有闖越紅燈之
    違法行為，且於被告戊○○欲依法開單告發至其最後自願出示身份證件期間，其
    始終拒絕己身年籍資料之陳明及出示證件供著警察制服足以辨識為執法人員之執
    勤員警查對，亦明示拒絕至派出所查核身份，確有逃跑之虞，是不論聲請人所有
    之機車鑰匙係於被告乙○○及丙○○前來支援被告戊○○前，即經被告戊○○取
    走，或係因聲請人嗣欲發動機車離開才由被告乙○○及丙○○所取走，即被告等
    人就此部分之供述縱有相左之處，暨不論被告三人是否有出示證件、被告乙○○
    是否有騎乘機車至現場、當日寶島鐘錶公司是否有營業，皆不礙被告等人上開行
    為合法性之認定，而無從論以被告妨害自由或公然侮辱之犯嫌。又被告等人前揭
    行為既屬合法，則其等於該強制行為過程中，為防止聲請人逃逸，而發生爭執拉
    扯致聲請人受有傷害，被告等人並無故意傷害聲請人之意，且為依法令之行為，
    自難逕以傷害罪相繩。至關於被告等人將聲請人所有之釣魚器具，先行置放於警
    車內，僅係為防止聲請人逃跑，該行為並非基於為自己或他人不法所有之意圖，
    此亦與搶奪罪之構成要件有所不合，而無從論以被告等人搶奪罪嫌。至聲請人聲
    請交付審判意旨狀另指陳被告涉犯刑法第三百零四條之強制罪部分，因非原告訴
    意旨，自不得聲請交付審判，附此敘明。
  (四)綜上所述，原不起訴處分書及駁回再議聲請處分書既已就相關事證詳為調查說明
    ，核與全偵查卷內現有之卷證資料，並無不合，且卷內復查無其他積極證據可資
    證明被告等有妨害自由、公然侮辱、搶奪及傷害之罪嫌；至聲請人執為聲請交付
    審判之理由，實屬無據，況縱經再予調查，其結果仍不足以動搖原事實之認定及
    處分之決定，業經本院說明如上述；從而，臺灣高雄地方法院檢察署檢察官及臺
    灣高等法院高雄分院檢察署檢察長分別予以不起訴處分及駁回再議之聲請，並無
    不當，亦無違背經驗法則、論理法則或其他證據法則。聲請人聲請交付審判意旨
    猶執陳詞，指摘原不起訴及駁回再議聲請之理由不當，卻未能提出原偵查卷內所
    有之確切證據供本院調查參酌，而足以推翻原不起訴處分書及駁回再議之理由，
    揆諸首揭說明，本件交付審判之聲請為無理由，依法應予駁回。
五、依刑事訴訟法第二百五十八條之三第二項前段，裁定如主文。
中    華    民    國    九十一      年    十二    月          十一      日
                                臺灣高雄地方法院刑事第三庭
             審判長法  官   趙家光
                                           法  官   柯彩燕
                                           法  官   林靜梅
右正本證明與原本無異。
不得抗告。
                                           書記官    洪生輝
中    華    民    國      九十一      年      十二      月     十二     日
